臺灣高等法院高雄分院刑事判決　　　　100年度上訴字第272號
上　訴　人
即　被　告　黃淇峰
選任辯護人　張永昌律師
　　　　　　陳煜昇律師
上列上訴人因毒品危害防制條例案件，不服臺灣高雄地方法院99
年度訴字第1537號中華民國99年12月15日第一審判決（起訴案號
：臺灣高雄地方法院檢察署99年度偵字第27342 號，移送本院併
辦案號：臺灣高雄地方法院檢察署100 年度偵字第1138號），提
起上訴，本院判決如下：
     主  文
原判決關於附表編號4 部分及其定應執行刑撤銷。
黃淇峰犯如附表編號4 所示之罪，處如附表編號4所示之刑。
其他上訴駁回。
撤銷改判部分所處之刑，與上訴駁回部分所處如附表編號1 、2
、3 、5 所示之刑，應執行有期徒刑拾年陸月。扣案之甲基安非
他命陸包（均含外包裝，驗後淨重壹點參捌壹公克，純質淨重壹
點貳貳參公克），均沒收銷燬之；扣案之分裝杓貳支、夾鏈袋壹
包，均沒收之。未扣案之行動電話壹支（含門號0000000
000號SIM 卡壹張）沒收，如全部或一部不能沒收時，追徵其
價額；未扣案販毒所得新臺幣柒仟元沒收，如全部或一部不能沒
收時，以其財產抵償之。
     事  實
一、黃淇峰明知甲基安非他命係毒品危害防制條例第2 條第2 項
    第2 款所列之第二級毒品，未經許可不得持有、販賣，竟意
    圖營利，基於販賣第二級毒品甲基安非他命之各別犯意，以
    其所有之行動電話（含門號0000000000號SIM 卡1 張）為聯
    絡工具，分別於如附表編號1 ～5 所示時間、地點、方式，
    販賣第二級毒品甲基安非他命共5 次以營利。嗣經警於99年
    8 月25日13時35分許，搜索其位在高雄縣仁武鄉○○路320
    之3 號住處，當場查扣其所有第二級毒品甲基安非他命6 包
    （均含外包裝，毒品驗後淨重1.381 公克，純質淨重1.223
    公克）、供分裝、預備分裝毒品所用之分裝杓2 支、夾鏈袋
    1 包。並於偵查及審判中自白附表編號5 所示販賣第二級毒
    品犯行。
二、案經海岸巡防總局南部地區巡防局移送臺灣高雄地方法院檢
    察署檢察官偵查起訴。
     理  由
壹、證據能力部分：
    按傳聞法則之重要理論依據，在於傳聞證據未經當事人之反
    對詰問予以核實，乃予排斥，惟若當事人已放棄對原供述人
    之反對詰問權，於法院審判時表明同意該等傳聞證據可作為
    證據，基於證據資料愈豐富，愈有助於真實發現之理念，並
    貫徹刑事訴訟法修法加重當事人進行主義之精神，確認當事
    人對於證據能力有處分權之制度，傳聞證據經當事人同意作
    為證據，法院認為適當者，亦得為證據。本件檢察官、被告
    黃淇峰及其辯護人，於本院行準備程序及審理程序時已表示
    對於全案卷證所存證據均同意有證據能力，本院斟酌該等證
    據並無非法取得或證明力明顯過低之情形，以之作為證據，
    應屬適當，依刑事訴訟法第159 條之5 第1 項規定，認該等
    證據均得採為證據。
貳、實體方面：
一、訊據上訴人即被告黃淇峰對於如附表所示販賣甲基安非他命
    共5 次之犯罪事實，於原審及本院審理時均坦承不諱，核與
    證人潘靜美、羅坤竹、王仁明於警詢、偵訊時之證述（警一
    卷第4-8 、20-23 、33-36 頁、偵卷第22-24 、27-28 、34
    -35 頁）相符，並有原審法院99年聲搜字第1305號搜索票、
    海巡署屏東機動查緝隊搜索筆錄暨扣押筆錄、扣押物品目錄
    表（警一卷第108-111 頁）、被告持用門號0000000000號行
    動電話與潘靜美持用門號0000000000號行動電話於99年3 月
    13日10時21分9 秒、10時35分40秒之監聽譯文（警一卷第11
    、71頁）、被告持用之上開門號行動電話與羅坤竹持用門號
    0000000000號行動電話於99年4 月7 日12時43分8 秒之監聽
    譯文（警一卷第29頁）、被告持用之上開門號行動電話與王
    仁明持用門號0000000000號行動電話於99年3 月17日20時32
    分42秒、21時14分13秒之監聽譯文（警一卷第41、80頁）、
    原審法院99年聲監字第522 號、聲監續字第1166號通訊監察
    書（警一卷第1-2 頁）、現場蒐證照片（警二卷第89-91 頁
    ）可稽。又有扣案之晶體6 包（均含外包裝，毒品驗後淨重
    1.381 公克，純質淨重1.223 公克）可資佐證，該扣案晶體
    6 包經送驗結果，均確屬第二級毒品甲基安非他命，有正修
    科技大學超微量研究科技中心檢驗報告在卷可稽（原審法院
    訴字卷第58-63 頁），足認被告任意性自白與事實相符，應
    堪採信。
二、按販賣甲基安非他命毒品之行為，並無一定之公定價格，每
    次買賣之價格亦各有差異，隨供需雙方之資力或關係之深淺
    或需求之數量、貨源之充裕與否、販賣者對於資金之需求如
    何與殷切與否，以及政府查緝之態度，進而為各種之風險評
    估，而有各種不同之標準，並非一成不變。販賣者從各種「
    價差」或「量差」或係「純度」謀取利潤方式，或有差異，
    然其所圖利益之非法販賣行為目的，則屬相同，並無二致。
    本件被告黃淇峰雖未供承販入、賣出毒品所賺取之差價為何
    。惟一般民眾普遍認知毒品之非法交易，向為政府查禁森嚴
    且重罰不貸，衡諸常情，倘非有利可圖絕無平白甘冒被重罰
    高度風險之理，從而，舉凡其有償交易，除足反證其確另基
    於某種非圖利本意之關係外，通常尚難因無法查悉其買進、
    賣出之差價，而諉無營利之意思，或阻卻販賣犯行之追訴（
    最高法院87年度臺上字第3164號判決意旨參照）。是被告以
    附表編號1 ～5 所示方式，販賣甲基安非他命供他人施用，
    自屬有利可圖，而無徒勞之理，其基於營利意圖而為販賣，
    堪予認定。
三、綜上所述，本件事證明確，被告上開犯行均堪認定。
參、論罪科刑：
一、按甲基安非他命係毒品危害防制條例第2 條第2 項第2 款所
    稱之第二級毒品，不得非法持有、販賣。核被告黃淇峰所為
    如附表編號1 ～5 所示之犯行，均係犯毒品危害防制條例第
    4 條第2 項之販賣第二級毒品罪。被告於販賣甲基安非他命
    前後，持有甲基安非他命之低度行為，俱為販賣之高度行為
    所吸收，均不另論罪。被告如附表所示共5 次販賣第二級毒
    品犯行，均犯意各別，應分論併罰。另被告於偵查中原審法
    院為羈押訊問時，已坦承販賣第二級毒品與王仁明（原審法
    院聲羈卷第5 頁），其於審判中復就如附表編號5 所示販賣
    第二級毒品與王仁明之犯行認罪（原審法院訴字卷第71頁）
    ，堪認就附表編號5 所示販賣第二級毒品犯行部分，於偵查
    及審判中均有自白，應依毒品危害防制條例第17條第2 項之
    規定減輕其刑。至被告於偵查中雖提供毒品上手，但提供資
    料模糊，並未查獲其他正犯或共犯之情，有行政院海岸巡防
    署海岸巡防總局南部地區巡防局99年11月29日第16615 號函
    在卷可憑（原審法院訴字卷第66頁），而毒品危害防制條例
    第17條第1 項規定所稱「供出毒品來源，因而查獲其他正犯
    或共犯者」，係指犯罪行為人供出毒品來源之對向性正犯，
    或與其具有共同正犯、共犯（教唆犯、幫助犯）關係之毒品
    由來之人的相關資料，諸如其前手或共同正犯、共犯之姓名
    、年籍、住居所或其他足資辨別之特徵等項，使調查或偵查
    犯罪之公務員得據以對之發動調查或偵查程序，並因此而確
    實查獲其人、其犯行者，始足該當。雖不以在偵查中供出為
    限，即審判中始供出者亦無不可，但犯罪行為人所自白或指
    認為毒品由來之人，如僅有綽號而難以確定其特徵，或已死
    亡或通緝等在客觀上實已無從使調查或偵查機關人員為有效
    地調查或偵查作為，或並未因此而確實查獲被指認人之犯行
    者，均與上開之規定不侔（最高法院99年臺上字第2218號判
    決意旨參照）。是被告尚難依毒品危害防制條例第17條第1
    項規定獲減刑之寬典。
二、被告雖表示關於附表編號1 、2 、3 、4 所示販賣第二級毒
    品犯行，被告已經於偵查及審判中自白，應併依毒品危害防
    制條例第17條第2 項規定減輕其刑云云。然查：被告於警詢
    中係供稱：「我有用0000-000000 門號做為聯絡工具，但是
    我都是幫黃進輝運送安非他命給別人，交易金額的部分是由
    黃進輝去處理的。」，「我只記得送過安非他命給綽號『估
    嚕』跟『仙仔』兩個男子而已」（見警二卷第8 頁），於檢
    察官偵查中供稱：「從98年8 月間黃進輝先介紹我與購毒者
    認識，購毒者會前往黃進輝供給我的住處即左營博愛路的住
    處，黃進輝先拿部分的安非他命給我，購毒者再來我的住處
    拿安非他命。」，「我幫黃進輝販賣毒品的時間為98年8 月
    間到99年3 、4 月間。」，「黃進輝提供生活費到99年3 、
    4 月間。」（99年度偵字第27342 號偵查卷第40、41頁），
    足見被告所自白販毒之事實，係於98年8 月間起至99年3 、
    4 月，在高雄市○○區○○路住處販毒予綽號『估嚕』跟『
    仙仔』之人，此部分犯行與附表編號1 、2 、3 、4 所示販
    賣第二級毒品犯行無關，尚難認被告於偵查及審判中，已經
    就附表編號1 、2 、3 、4 所示販賣第二級毒品犯行自白，
    附此說明。
三、原審就附表編號1 、2 、3 、5 所示販賣第二級毒品犯行，
    因依毒品危害防制條例第4 條第2 項、第17條第2 項、第18
    條第1 項、第19條第1 項，刑法第11條、第38條第1 項第2
    款、第51條第5 款之規定，並審酌被告黃淇峰明知毒品對人
    體之危害性，為圖一己私利而販賣甲基安非他命與潘靜美、
    王仁明施用，其行為實足以助長吸食毒品之氾濫，並戕害他
    人身心，危害社會治安及善良風氣甚鉅；惟念被告於法院審
    理時均坦認犯行，犯罪後態度尚可，及被告之智識程度、生
    活狀況等一切情狀，分別量處如附表編號1 、2 、3 、5 所
    示之刑。扣案之分裝杓2 支，為被告所有供被告販賣第二級
    毒品分裝所用，依毒品危害防制條例第19條第1 項之規定，
    併予宣告沒收，扣案之夾鏈袋1 包，係為被告所有供預備分
    裝毒品所用，依刑法第38條第1 項第2 款規定，併予宣告沒
    收，並均於附表編號1 、2 、3 、5 所示被告販賣第二級毒
    品之罪刑項下均宣告之。未扣案被告所有之行動電話1 支（
    含門號0000000000號SIM 卡1 張），為供被告聯絡本件犯罪
    之用，應依毒品危害防制條例第19條第1 項規定，分別於附
    表編號1 、2 、3 、5 所示犯行之罪刑項下宣告沒收，如全
    部或一部不能沒收時，追徵其價額。未扣案販毒所得500 元
    、500 元、50 0元、3000元，分別係附表編號1 、2 、3 、
    5 所示被告販賣甲基安非他命之販毒所得，應依毒品危害防
    制條例第19條第1 項之規定，分別於附表編號1 、2 、3 、
    5 所示販賣甲基安非他命之罪刑項下宣告沒收，如全部或一
    部不能沒收時，以其財產抵償之。認事用法，核無不合，量
    刑亦屬妥適。被告上訴意旨，以原審量刑過重，以及就附表
    編號1 、2 、3 所示販賣第二級毒品犯行，被告已經於偵查
    及審判中自白，應併依毒品危害防制條例第17條第2 項規定
    減輕其刑云云，指摘原判決不當，均為無理由，應予駁回。
四、原審就附表編號4 所示販賣第二級毒品犯行，據以論罪科刑
    ，固非無見。惟查本件扣案第二級毒品甲基安非他命6 包（
    均含外包裝），其毒品驗後淨重為1.381 公克，純質淨重為
    1.223 公克，原判決誤為純質淨重合計1.808 公克，在重量
    計算上尚有錯誤，為有未當。被告就此部分上訴意旨，以原
    審量刑過重，以及就附表編號4 所示販賣第二級毒品犯行，
    被告已經於偵查及審判中自白，應併依毒品危害防制條例第
    17條第2 項規定減輕其刑云云，指摘原判決不當，雖無理由
    ，但原判決既有上開可議之處，自仍應由本院將原判決關於
    附表編號4 部分及其定應執行刑撤銷改判。爰審酌被告黃淇
    峰明知毒品對人體之危害性，為圖一己私利而販賣甲基安非
    他命與他人施用，其行為實足以助長吸食毒品之氾濫，並戕
    害他人身心，危害社會治安及善良風氣甚鉅；惟念其本次遭
    查獲販賣甲基安非他命數量非鉅，且被告於原審及本院審理
    時均坦認犯行，犯罪後態度尚可，及被告之智識程度、生活
    狀況等一切情狀，量處如附表編號4 所示之刑。另按以營利
    為目的販入毒品，經多次販賣後，持有剩餘毒品被查獲，只
    能於最後一次販賣毒品罪宣告沒收銷燬，不得於各次販賣毒
    品罪均宣告沒收銷燬（最高法院99年度臺上字第662 號判決
    意旨參照）。本件扣案第二級毒品甲基安非他命6 包（均含
    外包裝，驗後淨重為1.381 公克，純質淨重為1.223 公克）
    均屬違禁物，有前揭檢驗報告在卷可稽（原審法院訴字卷第
    58-63 頁），且觀諸本件為警查獲之物品，尚有用以分裝毒
    品之分裝杓、夾鏈袋，係與販賣毒品有關，本院認上開扣案
    甲基安非他命應係被告販入後，尚未賣出所留存之物品，應
    依毒品危害防制條例第18條第1 項前段規定，於附表編號4
    所示被告販賣甲基安非他命與羅坤竹之罪刑項下宣告沒收銷
    燬。至因鑑定耗損部分之毒品，因已滅失不存在，自無庸諭
    知沒收銷燬。又各該毒品外包裝袋（共6 個），因與毒品無
    法析離，自應併同於甲基安非他命6 包一併沒收銷燬。扣案
    之分裝杓2 支，為被告所有供被告販賣第二級毒品分裝所用
    ，應依毒品危害防制條例第19條第1 項之規定，併予宣告沒
    收，扣案之夾鏈袋1 包，係為被告所有供預備分裝毒品所用
    ，應依刑法第38條第1 項第2 款規定，併予宣告沒收。未扣
    案被告所有之行動電話1 支（含門號0000000000號SIM 卡1
    張），為供被告聯絡本件犯罪之用，應依毒品危害防制條例
    第19條第1 項規定，於附表編號4 所示犯行之罪刑項下宣告
    沒收，如全部或一部不能沒收時，追徵其價額。未扣案販毒
    所得2500元，係附表編號4 所示被告販賣甲基安非他命之販
    毒所得，應依毒品危害防制條例第19條第1 項之規定，於附
    表編號4 所示販賣甲基安非他命之罪刑項下宣告沒收，如全
    部或一部不能沒收時，以其財產抵償之。再與上開上訴駁回
    部份所處之刑，定其應執行刑為有期徒刑10年6 月。扣案之
    甲基安非他命6 包（均含外包裝，驗後淨重1.381 公克，純
    質淨重1.223 公克），均沒收銷燬之；扣案之分裝杓2 支、
    夾鏈袋1 包，均沒收之。未扣案之行動電話壹支（含門號00
    00000000號SIM 卡1 張）沒收，如全部或一部不能沒收時，
    追徵其價額；未扣案販毒所得新臺幣7000元沒收，如全部或
    一部不能沒收時，以其財產抵償之。
五、至其餘扣案物（殘渣袋1 包、吸食器1 組、玻璃球2 個、酒
    精燈1 個、TV969 手機1 支【含門號0000000000號SIM 卡1
    張】、SONY ERICISSON手機1 支【含門號0000000000號SIM
    卡1 張】、SONY ERICISSON手機1 支【含門號0000000000號
    SIM 卡1 張】、ANYCALL 手機1 支【含門號0000000000號SI
    M 卡1 張】），雖均為被告所有，然或為被告施用毒品之工
    具、或為其日常生活所用，均無證據顯示與被告前揭犯行有
    關，且非屬違禁物，爰均不另為沒收之諭知，併此敘明。
據上論結，應依刑事訴訟法第368 條、第369 條第1 項前段、第
364 條、第299 條第1 項前段，毒品危害防制條例第4 條第2 項
、第17條第2 項、第18條第1 項、第19條第1 項，刑法第11條、
第38條第1 項第2 款、第51條第5 款，判決如主文。
本案經檢察官郭振昌到庭執行職務。
中    華    民    國   100    年    4     月    7     日
                刑事第五庭    審判長法  官  曾永宗
                                    法  官  鍾宗霖
                                    法  官  任森銓
以上正本證明與原本無異。
如不服本判決應於收受本判決後10日內向本院提出上訴書狀，其
未敘述上訴理由者，並得於提起上訴後10日內向本院補提理由書
狀（應附繕本）。
中    華    民    國   100    年    4     月    7     日
                                    書記官  呂素珍
附錄本件判決論罪科刑法條：
毒品危害防制條例第4 條第2 項
製造、運輸、販賣第二級毒品者，處無期徒刑或7 年以上有期徒
刑，得併科新臺幣1 千萬元以下罰金。
附表：
┌─┬──────┬─────────────┬──────────────┐
│  │  交易對象  │                          │                            │
│編├──────┤                          │    所犯罪名／              │
│號│  交易時間  │         交易方式         │    所處之刑及沒收          │
│  ├──────┤                          │                            │
│  │  交易地點  │                          │                            │
│  ├──────┤                          │                            │
│  │  交易金額  │                          │                            │
├─┼──────┼─────────────┼──────────────┤
│1 │  潘靜美    │黃淇峰於99年3 月13日10時35│黃淇峰販賣第二級毒品，處有期│
│  ├──────┤分許，使用門號0000000000號│徒刑柒年壹月。扣案之分裝杓貳│
│  │99年3 月13日│行動電話，與潘靜美使用之門│支、夾鏈袋壹包，均沒收之。未│
│  │10時35分許  │號0000000000號行動電話聯絡│扣案行動電話壹支（含門號０九│
│  ├──────┤後，潘靜美旋前往位在高雄市│00000000號SIM 卡壹張│
│  │高雄市楠梓區│楠梓區後勁夜市附近之黃淇峰│）沒收，如全部或一部不能沒收│
│  │後勁夜市附近│住處，由黃淇峰交付500 元之│時，追徵其價額；未扣案販毒所│
│  │黃淇峰住處  │甲基安非他命與潘靜美，已完│得新臺幣伍佰元沒收，如全部或│
│  ├──────┤成交易，惟因潘靜美賒欠，該│一部不能沒收時，以其財產抵償│
│  │   500 元   │次賒欠價金（於99年3 月26日│之。                        │
│  │            │23時13分許交易時始收取）。│                            │
├─┼──────┼─────────────┼──────────────┤
│2 │  潘靜美    │潘靜美於99年3 月26日23時13│黃淇峰販賣第二級毒品，處有期│
│  ├──────┤分許，使用門號0000000000號│徒刑柒年壹月。扣案之分裝杓貳│
│  │99年3 月26日│行動電話，與黃淇峰使用之門│支、夾鏈袋壹包，均沒收之。未│
│  │23時13分許  │號0000000000號行動電話聯絡│扣案行動電話壹支（含門號０九│
│  ├──────┤後，潘靜美旋前往高雄市楠梓│00000000號SIM 卡壹張│
│  │高雄市楠梓區│區臺糖量販店，由黃淇峰交付│）沒收，如全部或一部不能沒收│
│  │臺糖量販店  │500 元甲基安非他命與潘靜美│時，追徵其價額；未扣案販毒所│
│  ├──────┤，並收取價金（該次交易時共│得新臺幣伍佰元沒收，如全部或│
│  │   500 元   │收取1000元，包含99年3 月13│一部不能沒收時，以其財產抵償│
│  │            │日賒欠之500元）。         │之。                        │
├─┼──────┼─────────────┼──────────────┤
│3 │  潘靜美    │潘靜美於99年4 月3 日22時43│黃淇峰販賣第二級毒品，處有期│
│  ├──────┤分許，使用門號0000000000號│徒刑柒年壹月。扣案之分裝杓貳│
│  │99年4 月3 日│行動電話，與黃淇峰使用之門│支、夾鏈袋壹包，均沒收之。未│
│  │22時43分許  │號0000000000號行動電話聯絡│扣案行動電話壹支（含門號０九│
│  ├──────┤後，潘靜美旋前往位在高雄市│00000000號SIM 卡壹張│
│  │高雄市楠梓區│楠梓區後勁夜市附近之黃淇峰│）沒收，如全部或一部不能沒收│
│  │後勁夜市附近│住處，由黃淇峰交付500 元之│時，追徵其價額；未扣案販毒所│
│  │黃淇峰住處  │甲基安非他命與潘靜美，並收│得新臺幣伍佰元沒收，如全部或│
│  ├──────┤取價金。                  │一部不能沒收時，以其財產抵償│
│  │   500 元   │                          │之。                        │
├─┼──────┼─────────────┼──────────────┤
│4 │  羅坤竹    │黃淇峰於99年4 月6 、7 日間│黃淇峰販賣第二級毒品，處有期│
│  ├──────┤某時，在高雄市楠梓區後勁夜│徒刑柒年肆月。扣案之甲基安非│
│  │99年4 月6 、│市附近之麥當勞，交付甲基安│他命陸包（均含外包裝，驗後淨│
│  │7 日間某時  │非他命與羅坤竹，並收取價金│重壹點參捌壹公克，純質淨重壹│
│  ├──────┤2500元，交易完成後，黃淇峰│點貳貳參公克），均沒收銷燬之│
│  │            │因交付較少量之甲基安非他命│；扣案之分裝杓貳支、夾鏈袋壹│
│  │後勁夜市附近│，於99年4 月7 日12時43分許│包，均沒收之。未扣案行動電話│
│  │之麥當勞    │，使用門號0000000000號行動│壹支（含門號00000000│
│  ├──────┤電話發送簡訊至羅坤竹使用之│四０號SIM 卡壹張）沒收，如全│
│  │  2500 元   │門號0000000000號行動電話，│部或一部不能沒收時，追徵其價│
│  │            │告之上情。                │額；未扣案販毒所得新臺幣貳仟│
│  │            │                          │伍佰元沒收，如全部或一部不能│
│  │            │                          │沒收時，以其財產抵償之。    │
├─┼──────┼─────────────┼──────────────┤
│5 │  王仁明    │王仁明於99年3 月17日20時32│黃淇峰販賣第二級毒品，處有期│
│  ├──────┤分許，使用門號0000000000號│徒刑參年捌月。扣案之分裝杓貳│
│  │99年3 月18日│行動電話，與黃淇峰使用之門│支、夾鏈袋壹包，均沒收之。未│
│  │凌晨某時    │號0000000000號行動電話聯絡│扣案行動電話壹支（含門號０九│
│  ├──────┤後，於99年3 月18日凌晨某時│00000000號SIM 卡壹張│
│  │高雄縣仁武鄉│前往位在高雄縣仁武鄉黃淇峰│）沒收，如全部或一部不能沒收│
│  │黃淇峰住處  │住處，由黃淇峰交付3000元之│時，追徵其價額；未扣案販毒所│
│  ├──────┤甲基安非他命，並收取價金。│得新臺幣參仟元沒收，如全部或│
│  │  3000 元   │                          │一部不能沒收時，以其財產抵償│
│  │            │                          │之。                        │
└─┴──────┴─────────────┴──────────────┘